【裁判字號】    98,交聲,1248
【裁判日期】    980527
【裁判案由】    聲明異議
【裁判全文】
臺灣高雄地方法院交通事件裁定    98年度交聲字第1248號
原處分機關  交通部公路總局高雄區監理所
異  議  人  甲○○
上列異議人因違反道路交通管理處罰條例案件，對於交通部公路
總局高雄區監理所中華民國98年5 月6 日所為之裁決處分（原處
分案號：高監自裁字第裁80-N00000000號）聲明異議，本院裁定
如下：
    主  文
原處分關於甲○○酒精濃度超過規定標準，吊扣駕駛執照拾貳個
月之處分撤銷。
上開撤銷部分不罰。
    理  由
一、按汽車駕駛人，駕駛汽車經測試檢定，酒精濃度超過規定標
    準者者，處新台幣（下同）1 萬5 千元以上6 萬元以下罰鍰
    ，並當場移置保管其車輛及吊扣其駕駛執照1 年，道路交通
    管理處罰條例第35條第1 項第1 款定有明文；且汽車駕駛人
    ，有前述違反第35條第1 項規定之情形者，應接受道路交通
    安全講習，同條例第24條第1 項第2 款亦有明文。另按違反
    道路交通管理處罰條例第35條第1 項第1 款之事件，吐氣所
    含酒精濃度超過每公升0.25毫克以上未滿0.4 毫克，於應到
    案期限內繳納或到案聽候裁決，違規車別為小型車者處
    19,500 元 罰鍰，亦有違反道路交通管理事件統一裁罰基準
    及處理細則第2 條及違反道路交通管理事件統一裁罰基準表
    可參。
二、原處分意旨略以：異議人即受處分人甲○○於民國98年4 月
    30日晚上7 時47分許，在飲酒後呼氣酒精濃度達每公升0.3
    毫克情形下，駕駛黃臣舜所有之車牌號碼0450-EQ 號自用小
    客車，行經高雄縣鳳山市○○路與鳳頂路口，為交通警察隊
    員警攔檢查獲，當場掣單舉發，並指定應向通知單所載之應
    到案處所聽候裁決或自動繳納。原處分機關即交通部公路總
    局高雄區監理所於98年5 月6 日以受處分人違反道路交通管
    理處罰條例第35條第1 項第1 款、第24條第1 項第2 款（漏
    載第1 項第2 款）、違反道路交通管理事件統一裁罰基準及
    處理細則第43條、第44條及違反道路交通管理事件統一裁罰
    基準表之規定為由，裁處罰款19,500元（受處分人已於98
    年5 月6 日繳納）、吊扣駕駛執照12個月、施以道安講習，
    有高雄縣政府警察局舉發違反道路交通管理事件通知單（高
    警交字第N00000000 號）、交通部公路總局高雄區○○○○
    ○道路交通管理事件裁決書（高監自裁字第裁80-N00000000
    號）各1 紙在卷可稽。又異議人並無小型車駕駛執照，僅有
    職業大貨車駕駛執照，而原處分機關執行吊扣駕駛執照之處
    分時，係要求吊扣異議人職業大貨車駕駛執照等事實，亦經
    異議人陳述明確，且有交通部公路總局高雄區○○○○○道
    路交通管理事件不服裁決異議案件移送書、甲○○汽車駕照
    基本資料1 紙在卷足憑，均堪認屬實。
三、聲明異議意旨略以：伊因酒後駕車遭警攔檢，遭原處分機關
    吊銷職業大貨車駕駛執照，惟伊需以駕駛車輛維生，若駕照
    遭吊扣，生活將陷入困頓，爰請求撤銷吊扣職業大貨車執照
    之處分等語。
四、經查：
（一）受處分人於98年5 月6 日收受上開裁決書後，於同日向原
      處分機關聲明異議，有送達證書1 紙、公路總局高雄區監
      理所移送書上收狀戳在卷可查，足認其聲明異議於接到裁
      決書之翌日起20日內提出，程序上應屬適法，合先敘明。
（二）而道路交通管理處罰條例第68條曾於94年12月14日修正公
      布，並自95年3 月1 日開始施行，原條文規定：「汽車駕
      駛人，因違反本條例及道路交通安全規則之規定，受吊扣
      或吊銷駕駛執照處分時，吊扣或吊銷其持有各級車類之駕
      駛執照」，修正後改為：「汽車駕駛人，因違反本條例及
      道路交通安全規則之規定，受吊銷駕駛執照處分時，吊銷
      其持有各級車類之駕駛執照」。觀其提案修正理由「原條
      文將違法或違規駕駛人所持有各級車類之駕駛執照一併吊
      扣或吊銷失之過酷，影響人民工作及生活甚鉅，爰修正之
      」（詳卷附立法院公報第94卷第70期院會紀錄第138 頁）
      ，顯見依現行道路交通管理處罰條例規定，不得吊扣駕駛
      人所持有他級駕駛執照。從而，於為吊扣駕駛人駕駛執照
      之處分時，自僅得吊扣駕駛人違規時所駕駛該級車類之駕
      駛執照，以限制其繼續駕駛該級車類行駛道路之權利，非
      能再吊扣其持有各級車類之駕駛執照。
（三）是受處分人駕駛自用小客車違反道路交通管理處罰條例第
      35條第1 項第1 款之規定，本應吊扣其自用小客車駕駛執
      照1 年。惟按道路交通安全規則第61條第1 項第3 款規定
      ：「汽車駕駛人取得高一級車類之駕駛資格者，應換發駕
      駛執照，並准其駕駛較低級車類之車輛，其規定如下：已
      領有大貨車駕駛執照者，得駕駛小型車、輕型機器腳踏車
      。」。受處分人既領有較高級之職業大貨車駕駛執照，經
      換發為該等駕駛執照後，其他較低級等車類即不再核發駕
      駛執照，而直接允許其得駕駛其他級等車類，則異議人既
      無小型車之駕駛執照可供吊扣，即無從執行該部分之處分
      。又按行政行為，採取之方法所造成之損害不得與欲達成
      目的之利益顯失均衡，行政程序法第7 條第3 款定有明文
      ，原處分機關採取吊扣受處分人大貨車駕駛執照之方法以
      達成限制其駕駛小型車之目的，所造成之損害（受處分人
      喪失繼續駕駛職業大貨車等車類之權利）已與欲達成目的
      之利益顯失均衡，該部分處分係屬違法，應予撤銷。
五、綜上，原處分機關既僅能吊扣受處分人自用小客車之駕駛執
    照，不得逕以吊扣其職業大貨車之駕駛執照代替，是受處分
    人提出本件聲明異議，非無理由，原處分機關於吊扣受處分
    人職業大貨車駕駛執照12個月部分之處分自應予以撤銷，並
    就該部分為不罰之諭知。
六、依道路交通案件處理辦法第20條前段，爰裁定如主文。
中    華    民    國    98    年    5   月    27     日
                  交通法庭    法  官  張琬如
以上正本證明與原本無異。
如不服本裁定，應於收受送達後5 日內向本院提出抗告狀。
中    華    民    國    98    年    5     月    27    日
                              書記官  劉甄庭


司法院資訊處製作；財團法人民間司法改革基金會備份。
